【裁判字號】    89,交上訴,1142
【裁判日期】    891026
【裁判案由】    公共危險等
【裁判全文】
臺灣高等法院臺南分院刑事判決          八十九年度交上訴字第一一四二號  Ｇ
      上  訴  人
      即  被  告  乙  ○  ○
      選任辯護人  林  瑞  成
右上訴人因過失致死案件，不服臺灣臺南地方法院八十九年度交訴字第一四三號中華
民國八十九年八月三日第一審判決（起訴案號：臺灣臺南地方法院檢察署八十九年度
偵字第三四０五號），提起上訴，本院判決如左：
      主      文
上訴駁回。
      事      實
一、乙○○於民國（下同）八十九年三月五日二十時四十五分許，明知其飲用酒類，
    已達不能安全駕駛動力交通工具之程度，且無駕駛執照（被吊扣）竟駕駛車號Ｊ
    五─二四七五號自用小客車，沿台南縣佳里鎮○○路由西往東方向行駛，至該路
    段三八八號前時，原應注意汽車行車速度，在市區道路，時速不得超過四十公里
    ，且汽車行駛時，駕駛人應注意車前狀況，而依當時情況，又無不能注意之情形
    ，竟貿然以時速五、六十公里之速度行駛，並疏於注意車前狀況，適有黃振隆與
    丙○○ (傷害部分撤回告訴)在該處，正由南往北穿越馬路，乙○○因煞車不及
    ，撞及黃振隆與丙○○二人，致黃振隆受有多發性損傷合併內出血等傷害，丙○
    ○受有左側胸部及左腰部挫傷等傷害，詎乙○○於肇事後，未留在現場等待警方
    前來處理，即逕自駕車逃逸，復於未被有偵查權之公務員或機關發覺其為犯嫌前
    ，於同日二十一時十五分許，至台南縣警察局佳里分局佳里派出所自首坦承犯行
    ，進而接受裁判，並測得其呼氣之酒精濃度為每公升０．六五毫克。而黃振隆送
    醫急救，延至八十九年三月七日八時五分許不治死亡。
二、案經黃振隆之子甲○○及丙○○訴由台南縣警察局佳里分局臺灣臺南地方法院檢
    察署檢察官偵查起訴。
      理      由
一、右揭時地無照酒後駕車肇事並逃逸之事實，業據被告乙○○供承不諱，核與告訴
    人甲○○及丙○○指訴之情節相符，並有診斷證明書一紙、酒精濃度測定值一紙
    、道路交通事故調查報告表一份、現場及車損照片十四幀在卷可稽，而被害人黃
    振隆確因本件車禍死亡，亦經檢察官督同法醫師到場相驗屬實，製有相驗筆錄、
    驗斷書、相驗屍體證明書附卷足憑，事證至為明確。
二、按「汽車行車速度，在市區道路，時速不得超過四十公里」「汽車行駛時，駕駛
    人應注意車前狀況」，「汽車駕駛人飲酒後其吐氣所含酒精成分超過每公升０．
    二五毫克以上者不得駕駛」，道路交通安全規則道路交通安全規則第九十三條第
    一項第一款及第九十四條三項、第一百十四條第二款分別定有明文。被告於肇事
    後自首時，經警方並測得其呼氣之酒精濃度為每公升０．六五毫克，顯已逾法務
    部曾就刑法第一百八十五條之三規定，謂不能安全駕駛動力交通工具而駕駛者，
    係指對於酒精濃度呼氣已達每公升０‧五五毫克（MG/L）或血液濃度達０‧一一
    ％以上，肇事率為一般正常人之十倍，認為已達「不能安全駕駛」之標準，(詳
    法務部八十八年五月十八日法檢字第００一六六九號函）。且被告於右揭時地
    駕駛車輛，理應注意按上開規定行車，以策安全，且按當時情況，尚無不能注意
    之情形，乃被告竟疏於注意，在限速四十公里地段以五、六十公里速度行駛，且
    未注意車前狀況，以致肇事，被告有過失責任，灼然甚明。本件經送台灣省台南
    區車輛行車事故鑑定委員會鑑定結果，亦認定被告應負全部過失責任，此有該會
    八十九年四月二十八日南鑑字第八九○四四八號鑑定意見書在卷可憑。又被害人
    黃振隆因本件車禍死亡，被告過失行為與被害人黃振隆之死亡有相當因果關係，
    被告犯行應堪認定。
三、被告選任辯護人辯護意旨略以：被告於肇事後去自首，當然會離去現場，原審判
    決認係逃逸行為，顯有未洽云云。但查被告於本院審理時自承因緊張害怕之下才
    逃逸，並非因自首才離開現場，且被告於警訊時即供稱「我撞及二位人後未立即
    下車查看，立即將車開至元隆保養廠前」「我當時一時緊張，不知所措才未下車
    救護傷者」「我感覺良心不安，所以才到派出所自首」(警卷第二、三頁)，足見
    被告並非因自首而離開現場甚明，辯護意旨洵不足採。
四、核被告所為，係分犯刑法第一百八十五條之三重大違背安全駕駛罪、第一百八十
    五條之四肇事遺棄罪、第二百七十六條第一項過失致死罪。被告所犯上開三罪間
    ，犯意各別行為互殊應予分論併罰。又被告無照、酒醉駕車並因而致人死亡，應
    依道路交通管理處罰條例第八十六條第一項規定，就過失致死罪部分加重其刑。
    又被告於肇事後犯罪未被有偵查權之公務員或機關發覺前，向警方自首坦承犯行
    ，進而接受裁判，有警訊筆錄及通話紀錄各一件在卷可稽，爰依自首之規定減輕
    其刑，並先加後減。原審以被告事證明確，因予適用刑法第一百八十五條之三、
    第一百八十五條之四、第二百七十六條第一項、第六十二條前段、第五十一條第
    五款、道路交通管理處罰條例第八十六條第一項、罰金罰鍰提高標準條例第一條
    前段之規定，併審酌被告之品性、過失程度極端嚴重、犯罪所生危害、犯後復未
    賠償被害人家屬等一切情狀，分別量處被告違背安全駕駛罪部分有期徒刑二月、
    肇事遺棄罪有期徒刑六月、過失致死部分有期徒刑一年二月，並定應執行刑四年
    ，以示懲儆。本院經核原判決認事用法，並無違誤，量刑亦稱妥適。被告上訴意
    旨，指摘原判決不當，非有理由，應予駁回。
五、按告訴乃論之罪，告訴人於第一審辯論終結前得撤回其告訴，又告訴經撤回者，
    應諭知不受理之判決，刑事訴訟法第二百三十八條第一項、第三百零三條第三款
    定有明文。本件告訴人丙○○對被告提出告訴之過失傷害案件，起訴書認被告係
    觸犯刑法第二百八十四條第一項前段過失傷害罪，依同法第二百八十七條前段之
    規定，須告訴乃論。茲據告訴人撤回其告訴，惟因此部分與前開過失致死部分有
    想像競合犯裁判上一罪關係，爰不另為不受理判決之諭知。
據上論斷，應依刑事訴訟法第三百六十八條判決如主文。
本案經檢察官羅清溪到庭執行職務。
中    華    民    國      八十九      年      十      月      二十六    日
                                  臺灣高等法院臺南分院刑事第五庭
                                      審判長法官  茆    臺    雲
                                            法官  蔡    長    林
                                            法官  曾    平    杉
右正本證明與原本無異。
如不服本判決，應於判決送達後十日內向本院提出上訴狀，其未敘述理由者並應於提
出上訴狀後十日內向本院補提理由書（應附繕本)。
                                      法院書記官  黃    全    忠
中    華    民    國      八十九      年      十      月      三十      日
附錄本案論罪科刑法條全文：
刑法第一百八十五條之三：服用毒品、麻醉藥品、酒類或其他相類之物，不能安全駕
                        駛動力交通工具而駕駛者，處一年以下有期徒刑、拘役或
                        三萬元以下罰金。
刑法第一百八十五條之四：駕駛動力交通工具肇事，致人死傷而逃逸者，處六月以上
                        五年以下有期徒刑。
刑法第二百七十六條第一項：因過失致人於死者，處二年以下有期徒刑、拘役或二千
  元以下罰金。


司法院資訊處製作；財團法人民間司法改革基金會備份。
